【裁判字號】    89,易,226
【裁判日期】    890614
【裁判案由】    侵占
【裁判全文】
臺灣桃園地方法院刑事判決                          八十九年度易字第二二六號
    公  訴  人  臺灣桃園地方法院檢察署檢察官
    被      告  甲○○
右列被告因侵占案件，經檢察官提起公訴（八十八年度偵字第一七四三三號），本院
判決如左：
        主  文
甲○○無罪。
        理  由
一、公訴意旨略以：被告甲○○在桃園縣中壢市○○路二十八巷一號經營「甲○○會
    計事務所」，從事代客記帳及報稅繳稅之業務，為從事業務之人。自民國八十三
    年間起，受設在桃園縣桃園市○○路四六九巷二十九號一樓可正有限公司（下稱
    可正公司）委託代辦該公司記帳、報稅及繳納稅款事務。詎竟基於概括犯意，意
    圖為自己不法之所有，利用業務之便，將可正公司交付委託繳納八十五年七、八
    月應繳營業稅款二萬八千八百二十七元（起訴書誤載為二萬八千二百二十七元）
    及八十八年五、六月應繳營業稅款八千三百七十八元，均挪用侵占入己，未向主
    管稅捐機關報繳。嗣經該桃園稅捐稽徵處寄達該欠稅催繳通知函後，可正公司始
    悉上情，並多次催告被告辦理補報繳納，均不獲置理，案經可正公司代表人乙○
    ○代表告訴，因認被告涉犯刑法第侵占罪嫌云云。
二、按犯罪事實應依證據認定之，無證據不得推定其犯罪事實，又不能證明被告犯罪
    者，應諭知無罪之判決，刑事訴訟法第一百五十四條、第三百零一條第一項定有
    明文。業務侵占罪，以就業務上持有他人之物，變更意思而不法據為自己或第三
    人所有為其構成要件，有最高法院二十二年上字第一三三四號判例可資參照。公
    訴意旨認被告涉犯業務侵占罪嫌，無非以告訴人可正公司代表人乙○○指述並有
    請款單二紙及桃園縣稅捐稽徵處八十八年八月九日八八桃稅工字第００二三五一
    號函及八十七年九月二十九日八七桃稅工字第八七一二七七六０號簡便行文表、
    稅款滯納被罰怠報金繳款書等附卷可稽資為論據，固非無見。惟訊據被告堅決否
    認犯有業務侵占罪行，辯稱：上開可正公司八十八年五、六月應繳營業稅款業已
    繳納，另八十五年七、八月營業稅款部分，應係未收到款項故未代繳等語。經查
    ：（一）可正公司八十八年五、六月應繳營業稅款八千三百七十八元，依限應於
    八十八年七月十五日報繳，被告業於八十八年七月二十日繳納，有桃園縣稅捐稽
    徵處八十九年三月三十一日八九桃稅工字第八九０六八二八二號函及營稅稅繳款
    書各一紙附卷可按，依卷附請款單所示，被告係於八十八年七月十六日向可正公
    司請款，證人乙○○復證稱係在收到請款單後十日內付款，則被告於八十八年七
    月二十日繳交可正公司八十八年五、六月營業稅款，應屬合理期限，難認被告就
    此有何侵占犯行。（二）另截至八十七年九月二十八日止，可正公司尚欠八十五
    年七、八月營業稅款二萬八千八百二十七元未繳，固有桃園縣稅捐稽徵處八十七
    年九月二十九日八七桃稅工字第八七一二七七六０號簡便行文表一紙在卷可參。
    被告固曾向可正公司請款，有八十五年九月十四日請款單一紙在卷足憑，然被告
    堅稱未收取上開款項，證人乙○○復證稱係收到被告請款單後另行付款，惟付款
    當時並未另立收據或有何簽收紀錄，則無從認定上開款項確已交付被告持有。另
    被告先於警訊時雖供稱上開款項已經代繳，然被告於警訊時未提出任何資料比對
    ，時隔三年記憶有失，並非事理所無，尚難僅憑被告警訊供詞，遽認被告確有收
    得上開可正公司八十五年七、八月應繳營業稅款。再被告嗣業於八十九年一月二
    十五日繳納可正公司八十五年七、八月應繳營業稅款，有桃園縣稅捐稽徵處八十
    九年五月五日八九桃稅工字第八九０七九００二號函一紙在卷可佐，被告陳稱係
    因息事寧人之故，與常情不悖，亦難憑此反認被告確有收取可正公司八十五年七
    、八月應繳營業稅款。綜上，卷內並無積極證據足證被告確有收取可正公司八十
    五年七、八月應繳營業稅款之事實，而告訴人可正公司竟至事隔三年後始行提出
    告訴，顯與常情有違，所指被告侵占八十五年七、八月營業稅款部分並無其他積
    極證據可資證明。此外，復查無其他積極證據，足證被告確有公訴意旨所指罪行
    ，本件被告犯罪即屬不能證明，自應諭知無罪，以昭審慎。
據上論斷，應依刑事訴訟法第三百零一條第一項，判決如主文。
本案經檢察官張尹敏到庭執行職務。
中      華      民      國    八十九    年      六      月     十四     日
                                臺灣桃園地方法院刑事第一庭
                                    法  官  熊  祥  雲
右正本證明與原本無異。
如不服本判決，應於判決送達後十日內向本院提出上訴狀( 應附繕本 )，上訴於
臺灣高等法院。
    書記官  沈  秀  珍
中      華      民      國     八十九    年       六      月    十六    日


司法院資訊處製作；財團法人民間司法改革基金會備份。
